【裁判字號】    98,抗,24
【裁判日期】    980310
【裁判案由】    拍賣抵押物
【裁判全文】
臺灣臺南地方法院民事裁定                98年度抗字第24號
抗  告  人  辛○○
            乙○○
            庚○○
            丙○○
            丁○○○
            戊○○
            己○○
相  對  人  臺南縣後壁鄉農會
法定代理人  甲○○
上抗告人因與臺南縣後壁鄉農會間拍賣抵押物事件，對於中華民
國97年12月17日本院97年度司拍字第1016號裁定提起抗告，本院
裁定如下：
    主  文
抗告駁回。
抗告程序費用由抗告人連帶負擔。
    理  由
一、本件抗告人己○○係聲請人聲請拍賣抵押物後，始因移轉登
    記而繼受取得原審附表編號008號土地之所有權，有土地登
    記第一類謄本足憑，原審裁定時未及審酌，茲其以聲請後權
    利繼受人之身份提起本件抗告，並無不合，應併列為抗告人
    。另相對人之法定代理人已變更為甲○○，核先陳明。
二、按扺押權人，於債權已屆清償期而未清償者，得聲請法院拍
    賣抵押物，就其賣得價金而受清償；民法第873條第1項定有
    定有明文。是抵押權人依此項規定聲請拍賣抵押物係屬非訟
    事件，法院所為准駁之裁定，無確定實體法上法律關係存否
    之性質，於債權及抵押權之存否無既判力，故袛須其抵押權
    已經依法登記，且債權已屆清償期而未受清償，法院即應為
    准許拍賣抵押物之裁定，至對於此項法律關係有爭執之人，
    為求保護其權利，不妨提起訴訟，以求解決，不得僅依抗告
    程序聲明其爭執，並據為廢棄拍賣抵押物裁定之理由（最高
    法院51年10月8日民刑庭總會決議(三)參照）。
三、本件相對人主張對於抗告人有原裁定所載之債權，並以原裁
    定主文所示之不動產設定抵押權，且經依法登記，該債權又
    已屆清償期而未受清償，有相對人提出之他項權利證明書、
    土地登記簿謄本十份等可證，原法院據以准許相對人拍賣抵
    押物之聲請，即無不當。抗告意旨雖略以：原裁定所列不動
    產十一筆原係抗告人與債務人廖義雄所共有，廖義雄應有持
    分均為1/18，並以其應有持分向債權人台南縣後壁鄉農會設
    定第一順位抵押貸款，然各共有人於民國96年間依台灣台南
    地方法院96年度營調字第2號成立調解筆錄後，上揭十一筆
    不動產始因調解共物分割而登記為單獨所有，債務人廖義雄
    所分得之土地面積並無增減，對抵押權人之權益不生影響。
    該共有物分割事件在法院調解時，相對人亦曾派員到庭備詢
    ，只是因第二順位抵押權人林陳素英一再缺度，以致無法將
    廖義雄之抵押債務全部轉載至其分得之土地上，事實上抗告
    人等既未同意提供土地供廖義雄做為抵押擔保，原裁定將抗
    告人分得之土地裁定准予拍賣，對抗告人之權益影響至鉅，
    抗告人難以心服，請求廢棄原裁定，駁回債權人之聲請等語
    。惟依不動產物權登記主義及首開說明，抗告人等土地既仍
    有該抵押權設定存在，債權人據以聲請拍賣抵押物，原審為
    准予拍賣抵押物之裁定，既無不合。抗告人在調解分割共有
    物時，該事件之聲請人辛○○亦已委任律師為代理人，且亦
    要求債權人派員備詢，調解當時應已知債權人之抵押權無法
    移轉登記於債務人廖義雄所分得之不動產中，惟仍願成立共
    有物之調解分割，並據以辦理分割登記，則各該不動產上仍
    有抵押權設定存在，日後有遭抵押物拍賣之危險存在，自屬
    抗告人所得預見之危險，茲債權人確因抵押債權未獲清償而
    聲請拍賣抵押物，程序當無不合。抗告人如認實體上有阻礙
    債權人之請求存在，應另行起訴，以求解決，茲乃對原裁定
    提起抗告，請求廢棄原裁定，為無理由，應予駁回。
四、據上論結，本件抗告為無理由，依非訟事件法第46條、第21
    條第2項，民事訴訟法第495條之1第1項、第449條第1項、第
    78條，裁定如主文。
中    華    民    國    98    年    3     月    10    日
                  民事第二庭    法  官  王國忠
以上正本證明與原本無異。
本裁定除以適用法規顯有錯誤為理由，並經本院許可外，不得再
抗告。如提起再抗告，應於收受後10日內委任律師為訴訟代理人
向本院提出再抗告狀，並繳納再抗告費新台幣1,000 元。
中    華    民    國    98    年    3     月    10    日
                                書記官  黃敏純


司法院資訊處製作；財團法人民間司法改革基金會備份。
